臺灣高雄地方法院民事裁定
110年度消債更字第198號
聲  請  人  周豐智  
0000000000000000

代  理  人  杜貞儀律師
上列聲請人因消費者債務清理事件聲請更生，本院裁定如下：
    主  文
聲請駁回。
聲請費用由聲請人負擔。
    理  由      
一、本件聲請意旨略以：伊無力清償債務，前向本院聲請調解債
    務清償方案，惟調解不成立。伊又未經法院裁定開始清算程
    序或宣告破產，爰聲請更生等語。　　  
二、按債務人不能清償債務或有不能清償之虞者，得依本條例所
    定更生或清算程序，清理其債務，消費者債務清理條例（下
    稱消債條例）第3條定有明文。消費者與他人間債之關係之
    發生，係依契約自由原則及相互間之信賴為基礎，此為社會
    經濟活動得以維繫及發展之重要支柱，債務人經濟窘迫，固
    不應任其自生自滅，債權人一方之利益亦不能摒棄不顧。而
    判斷是否不能清償債務或有不能清償之虞，宜綜衡債務人全
    部收支、信用及財產狀況，評估其客觀資產是否大於負債，
    是否因負擔債務而不能維持最基本之生活條件，以及債權人
    如利用一般程序追償，是否會使其陷於無法重建經濟生活之
    困境等。如債務人可於相當之期間內以己力清償債務，應無
    不能清償債務或有不能清償債務之虞之情形，尚無藉助本條
    例所定更生或清算程序清理債務之必要。
三、本院之判斷
  ㈠聲請人前於民國110年5月6日提出債權人清冊，向本院聲請調
    解債務清償方案，經本院110年度司消債調字第229號受理，
    於110年7月14日調解不成立，聲請人於同日以言詞聲請更生
    等情，經本院依職權調閱上開調解卷宗核閱無訛。
  ㈡聲請人之所得
　　查聲請人於108年度至109年度申報所得分別為新臺幣（下同
    ）0元、3萬3570元，平均每月所得各為0元、2798元，名下
    有1997年出廠之AUDI汽車1部，有南山人壽保單1張，惟非要
    保人；又聲請人自107年12月起於沅立電器行任職半技工，
    從事空調工程，切結平均每月收入3萬2000元，未領取其他
    補助或給付等情，有附表所示證據可佐，堪認聲請人每月收
    入為3萬2000元。
  ㈢聲請人支出之必要生活費用
　　查聲請人主張每月支出1萬7000元（其中房租8000元）等情
    。惟按債務人必要生活費用，以最近1年衛生福利部或直轄
    市政府所公告當地區每人每月最低生活費1.2倍定之，消債
    條例第64條之2第1項定有明文。本院參酌衛福部社會司所公
    告111年度高雄市最低生活費標準為1萬4419元，1.2倍即1萬
    7303元。聲請人主張每月必要支出約1萬7000元，未逾此金
    額，應予採計。
  ㈣聲請人負擔之子女扶養費
　　查聲請人主張：其與配偶扶養未成年子女周○宇，每月支出
    扶養費7000元等語。查周○宇係99年1月生，現就讀國小，10
    8年度至109年度無申報所得，名下無財產，未領取補助等情
    ，亦此有戶籍謄本（本案卷第70頁）、所得資料清單及財產
    歸屬資料清單（本案卷第54至56頁）、稅務電子閘門財產所
    得調件明細表（本案卷第25至26頁）、社會補助查詢表（本
    案卷第22至24頁）、註冊費繳款單（調卷第17至18頁）附卷
    可參。又因租金由聲請人負擔，可認周○宇無房屋費用支出
    ，應自必要生活費用中扣除相當於房屋支出所佔比例（即11
    1年度高雄市每人每月不含房屋支出之最低生活費之1.2倍，
    金額為1萬3088元；消債條例第64條之2第2項），再由聲請
    人與配偶共同負擔，則聲請人應負擔6544元（計算式：1308
    8÷2≒6544），逾此範圍，不予採計。
　㈤聲請人是否有不能清償或不能清償之虞
　⒈查聲請人自承其與胞兄周芳源共同繼承父親周伯勳（108年4
    月10日歿）遺產（房屋、土地各1筆），而其所有應繼分於1
    09年9月25日以180萬元售予胞兄之長女周品均等情，則聲請
    人於聲請清算前2年期間，其處分繼承所得財產，所得款項
    為180萬元，應堪以認定。
　⒉又查聲請人另主張：出賣遺產所得款項180萬元已消償債權人
    ，花費殆盡，其中40萬元用以清償中國信託銀行、凱基銀行
    欠款，另餘款140萬元用以清償民間債權人連雅音、李婕榕
    、忠孝仁義兵郎五十原、文、劉先生、慶仔、肚財、凱彬、
    劉德華、陳大富、阿財、劉家乾、陳品鑫、阿成、綽號180
    等語，並提出凱基銀行代償證明、中國信託商業銀行結清證
    明、民間友人欠款說明書、line<繳利息>手寫單據為佐（見
    本案卷第88至90頁、第121至123頁）；然凱基銀行代償證明
    、中國信託商業銀行結清證明所載清償金額各為3萬5000元
    、2萬2000元，合計5萬7000元；又觀諸聲請人所提民間友人
    欠款說明書、line<繳利息>手寫單據內容，該說明書、手寫
    單據非借款收據或清償本息收據，亦無債權人之簽名確認聲
    請人清償之本息金額，甚且部分債權人姓名顯非真實姓名，
    則各該債權人是否存在，顯有疑慮，而聲請人亦稱其無法提
    出證據證明，則聲請人主張該款項均用以清償民間債權人等
    語，不予採認。
　⒊再參酌卷附不動產買賣價金履約保證專戶收支明細表，其中1
    09年10月16日、109年10月26日賣方即聲請人取走價金（現
    金）各18萬元、27萬元，餘款134萬8920元則匯款至第三人
    即特約地政士李冠穎所有永豐商業銀行屏東分行帳號（見本
    案卷第127頁），再由聲請人向李冠穎取款（見本院卷第130
    頁反面）；因此依上開證據，聲請人出售上開遺產所得款項
    扣除前開清償凱基銀行、中國信託行款項後，堪認剩餘款應
    尚有174萬3000元。
　⒋基上，聲請人目前負債總額為173萬8460元（調卷第38、34、
    35、56至58頁，包含：安泰銀行、台新銀行、日盛銀行、中
    租迪和股份有限公司），雖以聲請人每月收入3萬2000元扣
    除個人必要生活費1萬7000元、子女扶養費6544元後，所得
    餘額8456元，再參酌聲請人現年40歲（71年4月生），距法
    定退休年齡65歲，一般可預期尚有25年之職業生涯，應能償
    還所欠債務，以兼顧債權人利益之保障；況且加計聲請人前
    開處分繼承遺產之餘款174萬3000元，顯可足額清償全部債
    務，自難認聲請人有何不能清償或不能清償之虞。
四、綜據上述，本件聲請人並無不能清償債務或不能清償之虞之
   情事，尚無藉助更生程序清理債務之必要性，其聲請應予駁
   回。
中　　華　　民　　國　　111 　年　　3　　 月　　11  　日
              　　民事庭　　法　官　賴寶合
以上為正本係照原本作成
如不服本裁定，應於裁定送達後10日內，以書狀向本院提出抗告
，並繳納抗告費新臺幣1千元
中　　華　　民　　國　　111 　年　　 3　　月　　11　　日
  　                        書記官　胡美儀
　　　　　　　　　　　　　　
附表
1.107年至108年綜合所得稅各類所得資料清單及財產歸屬資料清
單（本院110年度司消債調字第229號卷(下稱調卷)第12至13、40
頁）。
2.109年稅務電子閘門財產所得調件明細表（本院110年度消債更
字第198號卷(下稱本案卷)第31頁）。
3.財產及收入狀況說明書（調卷第4至6頁）。
4.債權人清冊（調卷第7頁、第43至背面頁）。
5.戶籍謄本（本案卷第70至71頁）。
6.勞工保險被保險人投保資料表（調卷第15頁）。
7.個人商業保險查詢結果表（本案卷第67至68頁）。
8.財團法人金融聯合徵信中心前置協商專用債權人清冊（本案卷
第40至42頁）、信用報告（本案卷第43至45頁）。
9.社會補助查詢表（本案卷第28至30頁）。
10.高雄市政府都市發展局函（本案卷第32頁）。
11.勞動部勞工保險局函（本案卷第33頁）。
12.勞動部勞動力發展署高屏澎東分署函（本案卷第34頁）。
13.收入證明切結書（調卷第14頁）、薪資袋（本案卷第46至47
頁）、在職證明書（本案卷第57頁）。
14.南山人壽保險股份有限公司函（本案卷第91至92頁）。
15.除戶戶籍謄本（本案卷第72頁）、繼承系統表（本案卷第69
頁）、財政部高雄國稅局鳳山分局函（本案卷第80至81頁）。
16.凱基銀行代償證明書（本案卷第88頁）、共用認證單（本案
卷第89頁）。
17.中國信託銀行結清證明書（本案卷第90頁）。
18.不動產買賣價金履約保證專戶收支明細表暨點交確認書（本
案卷第83頁）。
19.匯款單（本案卷第84至86頁）。
20.建物登記謄本（本案卷第87頁）。
21.土地及建物改良物所有權買賣移轉契約書（本案卷第97至99
頁、第100至102頁）、民間借貸償還紀錄說明（本案卷第121至1
23頁）、不動產買賣價金履約保證專戶收支明細表（本案卷第12
7頁）。
22.本院111年2月23日調查筆錄（本案卷第129至131頁）。